【裁判字號】    98,聲再,363
【裁判日期】    981019
【裁判案由】    偽造文書
【裁判全文】
臺灣高等法院刑事裁定                 98年度聲再字第363號
再審聲請人
即受判決人  甲○○
上列聲請人因偽造文書案件，對於本院94年度上訴字第1426號，
中華民國95年2月7日第二審確定判決（第一審案號：臺灣基隆地
方法院93年度訴字第392號、第二審案號：本院94年度上訴字第1
426號，第三審案號：最高法院97年度台上字第6185號，起訴案
號：臺灣基隆地方法院檢察署93年度偵字第1411號），聲請再審
，本院裁定如下：
    主  文
再審之聲請駁回。
    理  由
一、按刑事訴訟法第四百二十條第一項第六款規定，因發見確實
    之新證據而為受判決人之利益，聲請再審者，以該判決係實
    體上為有罪且已確定者為限，本件抗告人因偽造文書案件，
    不服原法院所為有罪之判決，提起上訴，經本院以其上訴顯
    不合法，從程序上判決駁回其上訴，是上述原法院之實體上
    判決，始為抗告人之有罪確定判決，乃抗告人在原法院竟對
    本院之上述程序判決聲請再審，自難認為合法，最高法院72
    年度台抗字第270號判例意旨參照。查：本件聲請人即受判
    決人甲○○因偽造文書案件，先經臺灣基隆地方法院以93年
    度訴字第392號判處有期徒刑一年六月，再經本院94年度上
    訴字第1426號撤銷原判決，判處有期徒刑一年六月，再經最
    高法院97年度台上字第6185號以上訴違背法律程式而駁回聲
    請人之上訴，故本件實體確定判決為本院94年度上訴字第14
    26號判決，聲請人於聲請狀所載其被訴偽造文書案件業經最
    高法院以97年度台上字第6185號判決確定在案，並於附件中
    記載原確定判決註明前述3件判決，惟其理由所載原確定判
    決實指本院本院94年度上訴字第1426號判決（見聲請狀第1
    、4頁），故其係對本院94年度上訴字第1426號實體判決提
    起本件再審，並非對最高法院97年度台上字第6185號程序判
    決提起本件再審，合先敘明。
二、按有罪之刑事判決確定後，因發見確實之新證據，足認受有
    罪判決之人應受無罪、免訴、免刑或輕於原判決所認罪名之
    判決者，為受判決人之利益，得聲請再審，刑事訴訟法第42
    0條第1項第6款固定有明文。惟該條款所謂發見確實之新證
    據，係指其就新證據之本身形式上觀察，毋須經調查程序，
    顯然可認為足以動搖原確定之判決者而言（參照最高法院40
    年臺抗字第2號判例意旨）。又刑事訴訟法第413條第1項第6
    款（舊法）所謂發見之新證據，係指該項證據，事實審法院
    於判決前因未經發見，不及調查斟酌，至其後始行發見者而
    言，若判決前已經當事人提出或聲請調查之證據，經原法院
    捨棄不採者，即非該條款所謂發見之新證據，不得據為聲請
    再審之原因（參照最高法院28年度抗字第8號判例意旨）。
    末按刑事訴訟法第413條第1項第6款（舊法）所謂確實之新
    證據，固非以絕對不須經過調查程序為條件，但必須可認為
    確實足以動搖原確定判決而為受判決人有利之判決者為限，
    倘受判決人因對有利之主張為原審所不採，事後提出證明，
    以圖證實在原審前所為有利之主張為真實，據以聲請再審，
    該項證據既非判決後所發見，顯難憑以聲請再審（參照50台
    抗字第104號判例意旨）。綜上所述，刑事訴訟法第420條第
    1項第6款所謂「發見新證據」，係指該證據當於事實審法院
    判決前已經存在，為法院及當事人所不知及調查斟酌，而於
    判決事後始經發見者而言，該證據之成立並非在判決確定之
    後始成立，且該證據必須毋須經調查程序，並顯然可認為確
    實足以動搖原確定判決，而為受判決人有利之判決者為限。
三、聲請再審意旨略以：(1)以本案查驗流程而言，驗貨員查驗貨
    物後，如判斷貨箱內所裝貨物與申報貨物資料相同時，依照
    財政部基隆關稅局之歷來作業慣例，驗貨員僅得於出口報單
    背面之「驗貨簽註事項」欄內，註明「驗○件，經核對與裝
    箱單所報相符」等語，該貨物始能通關放行，此有財政部基
    隆關稅局98年9月17日基普出字0981029654號函可稽，聲請
    人依上開規定進行本案查驗，於出口報單上「驗貨簽註事項
    」內所為之相關記載，均有充分、合法之依據，顯無所謂「
    明知不實事項」而故為登載之犯罪故意，上開財政部函釋為
    原確定判決所未發現並採用，符合刑事訴訟法第420條第1項
    第6款發現確實之新證據之情事，且足認受有罪判決之聲請
    人應受無罪之判決；(2)依上開財政部函釋，聲請人受指派查
    驗貨櫃時，並未強令其應就各該貨箱逐一開封、檢視，而授
    權聲請人依經驗自行判斷、檢查，聲請人於查驗當天帶的開
    箱工具，有如證物2照片所示之拔釘器、螺絲起子、美工刀
    等簡易工具，參以本件由聲請人一人進行查驗、裝貨之木箱
    極為厚實，根本無從施力、聲請人雙腿髖關節已替換人工關
    節，行動不便等情，聲請人改以其他便通之方法進行查驗（
    即先以簡易工具將木箱撐開圍小縫隙後加以目視，再以敲擊
    貨櫃或木箱周邊等方式，認定別無異常聲音），加上查緝經
    驗，認定本案貨箱內並無異狀，亦屬合理。因此聲請人在出
    口報單上之記載，充其量僅有行政疏失而已；(3)除提出上開
    財政部函釋外，請向基隆關稅局調取其他驗貨員於本案發生
    前其驗畢放行之出口報單，可證明聲請人所稱之作業慣例屬
    實。聲請人因未發現前開證據，致未主張有利於己之情事，
    為此聲請再審，並情准予裁定停止刑罰之執行云云。
四、經查：
  (一)本院94年度上訴字第1426號原確定判決，係依憑聲請人即被
    告甲○○之供述，證人庚○○於法務部調查局北部地區機動
    工作組詢問中之供述，證人丁○○、黃錦棟、己○○、林春
    堂於法務部調查局南部地區機動工作組之證述，證人丙○○
    、乙○○、戊○○於第一審之證述，卷附之財政部基隆關稅
    局第AA /BC /92/W993/8341號出口報單正本、財政部高雄關
    稅局查獲疑似贓車五輛及開櫃查驗貨物照片、財政部基隆關
    稅局94年2月5日基普出字第0941001695號函及檢附之出口報
    單影本、刑事警察局92年8月14日刑偵四(一)字第0920154575
    號函等證據資料，並參酌修正前進出口貨物查驗準則第30、
    33、34、35條等規定，而認定被告甲○○係財政部基隆關稅
    局出口組驗貨課課員，負責查驗出口貨品，自係依法令從事
    公務之人員，於執行驗貨職務時，應注意貨物之名稱、品質
    、規格、成分、產地等項是否與出口報單所申報之各項內容
    相符，且於出口報單查驗辦理記錄欄內據實填報，詎其明知
    並未實際開箱查驗貨櫃內所裝載之實到貨物與原申報之貨名
    、品質、規格、成分、產地等項內容是否相符，竟仍於出口
    報單查驗辦理記錄欄內不實記載「驗一件，經核對與裝箱單
    所報相符」，並於報單最末一行予以簽章，嗣轉送該局業務
    課核准放行，足以生損害於海關對出口貨物查驗之正確性，
    有公務員行使明知為不實之事項而登載於職務上所掌之公文
    書，足以生損害於公眾之犯行，原確定判決乃論被告以刑法
    第216條、第213條之罪，均已原確定判決內詳予敘明認定之
    理由及證據，並對被告之辯解亦已詳予指駁，且說明捨棄不
    採之理由，業據本院調閱本院94年度上訴字第1426號案件全
    卷核閱屬實，復有最高法院97年度台上字第6185號判決、本
    院94年度上訴字第1426號判決、臺灣基隆地方法院93年度訴
    字第392號判決等影本附卷可憑。
  (二)上開聲請再審理由所指之查驗之工具、聲請人之身體狀況、
    查緝經驗乙節，於原確定判決理由欄壹、二、(四)、(五)、(六)、
    (七)已敘明海關實務上查驗貨物之流程、經驗法則及何以不採
    信聲請人所為辯解之理由（見原確定判決第5頁至第10頁）
    ，是聲請人係就確原判決證據取捨論斷或調查證據之事項，
    而為指摘，或係聲請人在當時所明知並提出，惟原確定法院
    認並無調查之必要，而捨棄未予調查，即無事後始經發見之
    可言，自非於事實審法院判決前業已存在而為法院、當事人
    所不知，不及調查斟酌，或審判時未經發現，顯然可認為足
    以動搖原確定之判決，自與刑事訴訟法第420條第1項第6款
    所謂確實之新證據不符。至於關於海關查驗貨物之流程，亦
    於原確定判決理由欄壹、二、(二)、(三)內敘明綦詳（見原確定
    判決第3頁至第5頁），故聲請人所提出之證物1即財政部基
    隆關稅局98年9月17日基普出字0000000000號之函釋及證物2
    照片（拔釘器、螺絲起子、美工刀等查驗工具），僅係因對
    其有利之主張為原審所不採，事後提出證明，以圖證實在原
    確定判決前所為有利之主張為真實，據以聲請再審，該項證
    據既非判決後所發見，亦難憑以聲請再審。綜上所述，聲請
    人所述均無合於刑事訴訟法第420條第1項第6款所定之情形
    ，難認為有再審之理由，其再審之聲請應予駁回。
據上論斷，應依刑事訴訟法第434條第1項，裁定如主文。
中    華    民    國    98    年    10    月    19    日
                  刑事第十七庭  審判長法  官  趙功恆
                                      法  官  陳憲裕
                                      法  官  黃雅芬
以上正本證明與原本無異。
如不服本裁定，應於收受送達後五日內向本院提出抗告狀。
                                      書記官  鄭雅云
中    華    民    國    98    年    10    月    19    日


司法院資訊處製作；財團法人民間司法改革基金會備份。
